臺灣桃園地方法院刑事判決　　　　　　　　　　　　　九十三年度易字第七七三號
　　公　訴　人　臺灣桃園地方法院檢察署檢察官
　　被　　　告　乙○○　男　二.
右列被告因恐嚇取財案件，經檢察官提起公訴（九十三年度偵字第八四三八號），本
院判決如左：
   主  文
乙○○無罪。
    理  由
一、公訴意旨係以：乙○○於民國九十二年六月十日，在桃園縣龍潭鄉○○路三三六
    巷路旁甲○○所駕駛車號Ｖ八－一一三二號自用小客車上，經甲○○（另併由臺
    灣桃園地方法院審理）告知，所駕駛之自用小客車乃其竊取（丙○○所有，於九
    十二年六月六日十五時許，在桃園縣龍潭鄉○○村○○路五十八巷四之一號地下
    室內，遭甲○○竊取），並已以電話向車主丙○○恐嚇匯款新臺幣（下同）二萬
    元至甲○○所有局號０二八一三０之五號、帳號０七八四二六之五０號郵局帳戶
    ，否則車輛將予以分解出售之方式恐嚇丙○○，而丙○○因此心生畏懼，允為匯
    入一萬元以換回該車，但因該帳號即甲○○所有，為免領款時遭監視錄影設備拍
    到為警查獲，乃要求乙○○代為至郵局領款，並允給予報酬。乙○○因需錢花用
    乃應允，而與甲○○基於意圖為甲○○不法所有之犯意聯絡，與甲○○至龍潭鄉
    ○○路烏林郵局，以前揭帳號之提款卡自提款機提領丙○○贖車之匯款後交予甲○○，甲○○即給予其二千元佣金，並通知丙○○至桃園縣龍潭鄉○○路國軍八
    ０三醫院停車場尋車，嗣於九十二年六月十一日八時二十分許，丙○○在前揭停
    車場內尋獲該車後，經警在該車上採集多枚指紋送鑑驗結果，發現留於該車右前
    側車窗玻璃內側之兩指紋，與乙○○左手拇指、右手拇指之指紋相符，始循線查
    獲上情等語，因認被告乙○○涉犯刑法第三百四十六條第一項之恐嚇取財罪嫌。
二、按犯罪事實應依證據認定之，無證據不得認定其犯罪事實；不能證明被告犯罪者
    ，應諭知無罪之判決，刑事訴訟法第一百五十四條第二項、第三百零一條第一項
    分別定有明文。認定犯罪事實所憑之證據，雖不以直接證據為限，間接證據亦包
    括在內；然而無論直接或間接證據，其為訴訟上之證明，須於通常一般之人均不
    致有所懷疑，而得確信其為真實之程度者，始得據為有罪之認定；又認定犯罪事
    實所憑之證據，固不以直接證據為限，間接證據亦應包含在內，惟採用間接證據
    時，必其所成立之證據，在直接關係上，雖僅足以證明他項事實，而由此他項事
    實，本於推理之作用足以證明待證事實者，方為合法，若憑空之推想，並非間接
    證據，業經最高法院七十六年台上字第四九八六號、三十二年度上字六七號著有
    判例。再刑事訴訟法第一百六十一條已於民國九十一年二月八日修正公布，其第
    一項規定：檢察官就被告犯罪事實，應負舉證責任，並指出證明之方法。因此，
    檢察官對於起訴之犯罪事實，應負提出證據及說服之實質舉證責任。倘其所提出
    之證據，不足為被告有罪之積極證明，或其指出證明之方法，無從說服法院以形
    成被告有罪之心證，基於無罪推定之原則，自應為被告無罪判決之諭知，亦有最
    高法院九十二年臺上字第一二八號判例可資參照。
三、公訴人認被告涉犯恐嚇取財罪嫌，主要係以被告之供述、被害人丙○○之指訴、
    員警職務報告、中華郵政股份有限公司中壢郵局九十三年四月二十一日營字第九
    三五一００一─０五０號函為其論據。被告固不否認曾於九十二年六月十日自甲○○所有之帳戶內提領一萬元等情，惟堅決否認有何恐嚇取財犯行，辯稱：伊並
    未竊取丙○○之車牌號碼Ｖ八─一一三二號自小客車，亦未打電話恐嚇丙○○等
    語。經查：
（一）被害人丙○○雖於警詢中陳稱：車牌號碼Ｖ八─一一三二號自小客車係伊所有
      ，該車曾於九十二年六月六日十五時在桃園縣龍潭鄉○○村○○路五十八巷四
      之一號地下室失竊，後於同年月十日十四時三十分許，有一歹徒打電話向伊恐
      嚇，稱伊之車輛在渠手上，要求伊匯款二萬元至0000000000000
      00號甲○○帳戶，才肯將車輛交還，經伊與歹徒討價還價，歹徒同意伊匯款
      一萬元，後伊於當日十五時十六分至桃園縣龍潭南龍郵局匯款，歹徒於同日十
      七時以電話通知伊該車牌號碼Ｖ八─一一三二號自小客車停放於龍潭八０四醫
      院急診室前，伊便會同警方至八０四醫院領回，並交予警方採證，伊不認識乙○○伊未曾與乙○○接觸等語（見臺灣桃園地方法院檢察署九十三年度偵字第
      八四三八號偵查卷第二七頁至第二九頁）。然觀諸被害人前開所述，其僅敘及
      車輛失竊及遭人恐嚇之事實，並未描述對其實施恐嚇取財行為人之任何特徵，
      且未明確指稱被告即為對其恐嚇取財之人，則被害人前開指述，尚難為認定被
      告有恐嚇取財犯行之證據。
（二）被告於警詢時陳稱：伊並無竊取車牌號碼Ｖ八─一一三二號自小客車，亦未恐
      嚇丙○○，伊僅曾搭乘前開自小客車。於九十二年六月間某日，甲○○駕駛前
      開車輛至桃園縣龍潭鄉○○路三三六巷巷口找伊，於途中甲○○出示其所有之
      郵局存款簿及提款卡予伊，又交付該提款卡要求伊至龍潭鄉○○路上之烏林郵
      局自甲○○帳戶內代為提領一萬元，領款後甲○○又要求伊陪同前往取車，二
      人隨後至龍岡某大樓，甲○○即自行下車，而要求伊繼續駕駛該車牌號碼Ｖ八
      ─一一三二號自小客車至桃園縣龍潭鄉○○路國軍八０四醫院停車場停放，再
      至桃園縣龍潭鄉○○街三三六巷巷口等候，伊依約待甲○○前來，即交還該車
      牌號碼Ｖ八─一一三二號自小客車車鑰匙，再自行返家等語（見同上偵卷第二
      ０頁至第二二頁）；於檢察官偵查中供陳：該車牌號碼Ｖ八─一一三二號自小
      客車係甲○○所竊。甲○○於九十二年六月十日駕駛前開車輛至桃園縣龍潭鄉
      ○○路三三六巷巷口邀伊外出，甲○○告訴伊該車為其所竊，並稱其業已向車
      主恐嚇，要求伊為其前往郵局提款。甲○○又稱因其之前所使用之人頭帳戶均
      遭凍結而無法使用，但因其急需用錢，故要求車主匯款至其自己之帳戶，然恐
      遭警查獲而不敢親自前去提領，故以二千元代價要求伊為其領款，伊因需要用
      錢，故答應甲○○之要求等語（見同上偵卷第七八頁）；於本院審理時供述：
      伊於領錢當日與甲○○在八０四醫院旁之中興路三三六巷碰面，並上甲○○之
      車，甲○○告訴伊該車為其所竊，且其業已打電話向車主恐嚇，因其帳戶遭凍
      結，要求伊為其領款，後甲○○下車撥打公共電話再上車，稱車主業已匯款，
      甲○○又開車繞了半小時後才載伊前去領款。該車牌號碼Ｖ八─一一三二號自
      小客車非伊所竊，且伊亦無打電話向車主恐嚇。於伊領款前，甲○○未曾向伊
      提及欲從事擄車勒贖等語（見本院九十三年八月二十三日準備程序筆錄、本院
      同年十二月八日審理筆錄）。故被告自始否認有親自撥打電話向被害人丙○○
      恐嚇取財之犯行，且未曾供述其有與甲○○基於犯意之聯絡，共同分擔實施恐
      嚇取財行為。再參諸公訴人於起訴書犯罪事實欄中所載，該車號Ｖ八─一一三
      二號自用小客車乃甲○○所竊取，且係甲○○以電話向丙○○恐嚇要求匯款，
      後始要求乙○○代為至郵局領款，並允給予報酬，而乙○○因需錢花用乃應允
      ，而與甲○○基於意圖為甲○○不法所有之犯意聯絡，與甲○○至龍潭鄉○○
      路烏林郵局提領丙○○贖車之匯款後交予甲○○等情，堪認公訴人亦認被告並
      無竊取前開車輛及撥打電話向丙○○恐嚇取財之行為，被告僅係於甲○○竊得
      前開車輛並向丙○○恐嚇要求匯款完成後，為使甲○○取得匯款而為甲○○提
      領匯款。按刑法第三百四十六條第一項恐嚇取財之罪，須以恐嚇行為即以將來
      之惡害通知恫嚇或以目前之強暴脅迫危害手段相加，致被害人心生畏懼而交付
      財物，則被告並未實際實施恐嚇取財之行為，且於甲○○實施恐嚇取財行為之
      前、中、後，亦未與甲○○就向被害人丙○○恐嚇取財之犯罪有何謀議或合意
      ，已如前述，則被告縱有提領被害人所匯款項，此亦僅為他人實施恐嚇取財犯
      行後處分贓物行為，尚與恐嚇取財之構成要件有間，實難以此認被告為本件恐
      嚇取財之共同正犯。
四、綜上，公訴人意旨僅敘及被告於甲○○竊車及向被害人丙○○恐嚇完成後，為甲○○前往郵局領取被害人所匯款項，並未指被告係從事恐嚇取財之人，或與甲○○就恐嚇取財犯行有犯意之聯絡及行為分擔，故被告之行為，顯與恐嚇取財之要
    件有別。此外，就被告是否曾撥打電話出言恐嚇被害人，或與實施恐嚇者之具有
    犯意聯絡等節，依公訴人所提之證據，既均未達於通常一般之人均不致有所懷疑
    而得確信其為真實之程度，復查無其他積極證據足證被告確有共同恐嚇取財犯行
    ，本院即無從形成有罪之確信，依「罪證有疑，利於被告」之證據法則及前引規
    定與判例意旨，因不能證明被告犯罪，即應諭知被告無罪之判決。
據上論斷，應依刑事訴訟法第三百零一條第一項，判決如主文。
本案經檢察官謝雯璣到庭執行職務
中　　　華　　　民　　　國　　九十三　　年　　 十二 　　月　　二十二　　日
                                  臺灣桃園地方法院刑事第九庭
                                      審判長法  官  林明洲
                                            法  官  黃斯偉
                                            法  官  何燕蓉
右正本證明與原本無異。
如不服本判決，應於送達後十日內，向本院提出上訴狀。
                                            書記官  李雅怡
中　　　華　　　民　　　國　　九十三　　年　　 十二 　　月　　二十二　　日
